臺灣彰化地方法院民事判決　　　　　　　100年度婚字第161號
原　　　告　韓金龍
被　　　告　孫恒敏
上列當事人間請求離婚事件，本院於民國100年8月9日言詞辯論
終結，判決如下：
    主  文
原告之訴駁回。
訴訟費用由原告負擔。
    事實及理由
一、原告主張略以：兩造於民國88年1月15日結婚，詎婚後不久
    被告即要求原告在大陸揚州購買房屋贈與被告，惟原告無力
    購屋，雙方乃協議每年由原告給付被告新臺幣（下同）10萬
    元，資以儲蓄購屋。未幾被告又要求每年給予8萬元生活費
    ，原告為維持婚姻亦忍痛答應。被告自來台與原告共同自活
    ，從未盡過做妻子的本份，從不洗衣煮飯料理家庭，甚至連
    原告生病痛苦也漠不關心；在921地震過後，被告覺得揚州
    的匯率較好，所以要原告將20萬元存入被告揚州的帳戶，另
    原告在郵局存款16萬元，被告在未知會原告下盜領一空，嗣
    後亦未曾交待。原告在經濟壓力重大及無力照顧下，不得已
    在三年前獨自一人遷至退輔會彰安中心居住，被告亦籍故返
    回大陸揚州，被告平日僅為了金錢才與原告聯絡，如錢稍慢
    寄送，即大吵大鬧，故被告僅是為了金錢才與原告結婚，且
    貪圖原告亡故後之國家退休薪俸。原告無法忍受此種長期榨
    乾金錢行為，飽受此種煎熬精神上幾近崩潰。協議書是原告
    簽名，但非原告蓋章，認證之事原告不知道。故聲明求為判
    決准與被告離婚等語。
二、被告則聲明求為判決請求駁回原告之訴，答辯略以：原告所
    述不實，緣兩造結婚至今10餘年，相處尚稱融洽，惟近爾年
    來因被告母親隻身在大陸乏人照顧，被告亦曾邀原告同住探
    視，但兩造未有共識，被告乃多次返回大陸照顧母親。民國
    98年10月7日原告與朋友到退輔會安養中心居住，嗣於10 月
    29日被告母親往生，被告處理完母親後事之後，於11月2日
    即返回來臺，但沒有看到原告，經打電話予原告，原告亦不
    肯回來，同月6日兩造及原告女兒明珠會商，協議要將房屋
    所有權給予明珠，被告可以居住，11月17日原告帶伊到台中
    地院去公證，然後就叫被告回去，留帳號給原告，要被告按
    期於1月1日及7月1日領錢，要求被告以後不要再找原告。書
    方簽有協議書且經認證在案，原告誣指被告不是，難以盡信
    。而原告稱被告盜領16萬一事，被告僅幫忙寫單子，並無盜
    領一事，亦無原告所指要求匯20萬元之事，原告只給10萬元
    ，並非原告所述一年給18萬元等語。
三、按當事人主張有利於己之事實者，就其事實有舉證之責任，
    民事訴訟法第277條定有明文。又按民法第1052條第2項雖規
    定有前項以外之重大事由，難以維持婚姻者，夫妻之一方得
    請求離婚。而是否為難以維持婚姻之重大事由，其判斷標準
    係指婚姻是否已生破綻而無回復之希望，即不僅須請求之一
    方主觀上已喪失維持婚姻之意欲，且須客觀上所造成難以維
    持婚姻之事實，已悖於人倫生活秩序而達倘處於同一情況下
    ，任何人均將喪失維持婚姻意欲之程度，且係可歸責於對方
    所致，始足當之。從而，原告就有無符合上開離婚事由之事
    實，負有舉證責任。經查：原告主張被告從未盡過做妻子的
    本份，連原告生病痛苦也漠不關心，在921地震過後，被告
    覺得揚州的匯率較好，所以要原告將20萬元存入被告揚州的
    帳戶，另原告在郵局存款16萬元，被告在未知會原告下盜領
    一空，嗣後亦未曾交待等語，為被告所否認，依上開法條規
    定，原告即負有舉證責任，而原告所提出之手寫帳戶資料，
    僅得證明被告所交給原告之帳戶資料而已，並無法證明有何
    盜領或匯款之事實，此外，原告並未能舉證以實其說，故原
    告上開主張，即屬乏據，難以採信。又原告主張其在經濟壓
    力重大及無力照顧下，不得已在三年前獨自一人遷至退輔會
    彰安中心居住，被告亦籍故返回大陸揚州，被告平日僅為了
    金錢才與原告聯絡，如錢稍慢寄送，即大吵大鬧，故被告僅
    是為了金錢才與原告結婚等語，亦為被告所否認，並以前詞
    置辯。查：被告上開所辯，業據被告提出揚州市居民死亡注
    銷戶口證明、證明書、經認證之協議書為佐，原告雖主張協
    議書是原告簽名，但非原告蓋章，認證之事原告不知道等語
    ，惟按公證法第101條規定：「公證人認證私文書，應使當
    事人當面於私文書簽名，或承認為其簽名，並於認證書內記
    明其事由。」。本件協議書經兩造協議分居以及原告每年給
    付被告10萬元，並經公證人黃章旗認證等情，有被告提出協
    議書及背面之98 年中院認章字第2925號認證「本件之簽名
    或蓋章，在台灣台中地方法院所屬民間公證人黃章旗事務所
    認證」可憑，是原告上開主張，顯無可採。另原告主張雙方
    協議每年由原告給付被告10萬元，未幾被告又要求每年給予
    8萬元生活費，原告為維持婚姻亦忍痛答應等語，被告則答
    稱原告只給10萬元，並非原告所述一年給18萬元等語，而原
    告所提出之手寫帳戶資料，僅得證明被告所交給原告之帳戶
    資料，已如前述，原告並未能提出另外給予8萬元生活費之
    證據，故原告此部分所述，亦屬乏據。綜合上開事證，原告
    既未能舉證證明被告有何對原告有何難以維持婚姻之重大事
    由存在，且係可歸責於被告所致。從而，原告之訴，為無理
    由，不能准許，應予駁回。
四、訴訟費用負擔之依據：民事訴訟法第78條。
中    華    民    國  100    年    8    月    23    日
                  家事法庭      法  官  陳弘仁
以上正本係照原本作成。
如對本判決上訴，須於判決送達後20日之不變期間內，向本院提
出上訴狀。如委任律師提起上訴者，應一併繳納上訴審裁判費。
中    華    民    國  100    年    8    月    23    日
                                書記官  張俞文